【裁判字號】    98,交聲,7
【裁判日期】    980430
【裁判案由】    違反道路交通管理處罰條例聲明異議
【裁判全文】
臺灣新竹地方法院刑事裁定               98年度交聲字第7號
原處分機關  交通部公路總局新竹區監理所
異  議  人
即受處分人  甲○○
上列異議人因違反道路交通管理處罰條例案件，對交通部公路總
局新竹區監理所97年12月3 日以竹監自字第裁50－E00000000 號
違反道路交通管理事件裁決書所為之處分，聲明異議，本院裁定
如下：
    主  文
原處分撤銷。
甲○○不罰。
    理  由
一、按受處分人，不服主管機關所為之處分，得於接到裁決書之
    翌日起20日內，向管轄地方法院聲明異議；又交通法庭認為
    聲明異議有理由者，應以裁定將原處分經聲明異議部分撤銷
    ，並自為裁定，道路交通管理處罰條例第87條第1 項、道路
    交通案件處理辦法第20條前段分別定有明文。
二、次按法院受理有關交通案件，準用刑事訴訟法之規定，道路
    交通管理處罰條例第89條定有明文。又認定受處分人違規之
    事實，應依證據認定之，無證據不得認定違規事實，為前述
    道路交通管理處罰條例第89條規定而準用刑事訴訟法第154
    條第2 項之規定。又事實之認定，應憑證據，如未能發現相
    當證據，或證據不足以證明，自不能以推測或擬制之方法，
    以為裁判基礎，此有最高法院40年臺上字第86號判例足資參
    照。再認定犯罪事實所憑之證據，雖不以直接證據為限，間
    接證據亦包括在內，然而無論直接證據或間接證據，其為訴
    訟上之證明，須於通常一般之人均不致有所懷疑，而得確信
    其為真實之程度者，始得據為有罪之認定，倘其證明尚未達
    到此一程度，而有合理之懷疑存在而無從使事實審法院得有
    罪之確信時，即應由法院為諭知被告無罪之判決，此亦有最
    高法院76年臺上字第4986號判例足供參照。從而認定被告有
    罪，就該有罪事實不能有任何之合理懷疑存在（beyond the
    reasonable doubt），此為刑事訴訟法上法院認定事實之最
    重要原則之一，於法院審理行為人違反道路交通管理處罰條
    例案件時，亦當有其適用。易言之，法院於審理行為人違反
    道路交通管理處罰條例案件，當踐行完畢調查證據之程序後
    ，為事實之認定時，如就原處分機關所認定之行為人違規之
    事實仍有合理之訴訟上懷疑，而無法百分之百確信行為人確
    有該當於道路交通管理處罰條例各該處罰條文之構成要件事
    實時，此際即應依訴訟上之待證事實「倘有懷疑，則從被告
    之利益作解釋」（in dubi opro reo）之證據法則，作對受
    處分人有利之認定。
三、原裁決處分意旨略以：異議人即受處分人駕駛車牌號碼JG—
    5872號自用小客車於民國97年11月3 日20時40分許，行經新
    竹市○○路科學園區大門口時，因有汽車駕駛人於行駛道路
    時使用手持式行動電話通話之違規行為，經新竹市警察局第
    二分局關東橋派出所警員丙○○當場攔停，以異議人有違反
    道路交通管理處罰條例第31條之1 第1 項規定之事實掣單舉
    發，異議人於應到案日期前提出申訴，經原處分機關函詢新
    竹市警察局結果，仍認受處分人確有前開違規行為，乃依道
    路交通管理處罰條例第31條之1 第1 項之規定，於97年12月
    3 日以竹監自字第裁50－E00000000 號裁決書裁處受處分人
    罰鍰新臺幣（下同）3000元。受處分人於97年12月3 日收受
    前揭裁決書後，於97年12月11日聲明異議在案。
四、聲明異議意旨略以：罰單的違規時間是8 點40分，我的通話
    紀錄是8 點42分來電，當時是我遇到一般的臨檢，有一個警
    察到我前面攔車，看我的車覺得有異常，就叫我開到旁邊受
    檢，我就開到旁邊去，我已經停車，另外一個警察就走到我
    的車旁邊，要檢查我車子的時候，我的電話就響了，我就接
    起來，我跟對方說我遇到臨檢，等一下再打給你，警員看到
    我行駛車輛講手機，就開我紅單，實則電話打來時，我的車
    子已停在受檢格裡，是停好之後電話才來，我的車是手排車
    ，尚未熄火，我講完電話之後，警員有叫我熄火，我就熄火
    。如果我有違規，那通話紀錄的時間應該是在警察開單前，
    怎麼會是在警察開單後的時間？爰依法聲明異議，請求撤銷
    原處分等語。
五、經查，本件證人即舉發警員丙○○雖於本院調查時到庭具結
    後證稱：當天是擴大臨檢，我們在該處路檢，先有同仁攔車
    ，是由該同仁來認定到底車輛有無問題，如果覺得有問題，
    就由我指揮駕駛人到受檢區，如果沒有問題，就會放行。（
    當天異議人的車為何會被認為有問題而被指揮到受檢區？）
    因為他的排氣管很大聲，當天我指揮他到受檢區時他還一直
    講電話。（當天你是第一位攔異議人的車的人嗎？）不是，
    我是指揮他到受檢區。（當天你們在臨檢時，是所有經過的
    每一輛車都會先攔嗎？）是，每一輛車都會攔。（你第一眼
    看到異議人的車時，異議人在做什麼？）我第一眼看到他，
    他正在講行動電話，我示意他到受檢區停車，我還跟異議人
    說你還在講行動電話他才掛掉。（他當時是有在跟對方交談
    還是只有撥號正在等待接通的動作？）我看到的是他有跟對
    方在交談，講什麼我聽不到，但是我有跟異議人說你還在講
    電話。（所以當時異議人講電話時他的車並不是在停止狀態
    ？）是，他還是在我指揮他到受檢區他的車是在行進的狀態
    。（今日到場的其他三位證人當天負責何部分？）當時丁○
    ○是在路檢區當指揮官，乙○○也是在檢查的，黃志成是持
    長槍警戒的。（當天你在指揮異議人到受檢區時，這三位證
    人在你旁邊嗎？）丁○○站在我後面，乙○○站在我右邊，
    黃志成站在右邊。（離你有多遠？）丁○○離我差不多五公
    尺，乙○○離我七公尺，黃志成離我十公尺等語在卷，並有
    新竹市警察局竹市警交字第E00000000 號舉發違反道路交通
    管理事件通知單1 份在卷可參，然觀證人即舉發警員丙○○
    於上揭舉發通知單上違規時間欄係登載「97年11月3 日20時
    40分」，意即異議人駕駛車輛行駛於道路時使用手持式行動
    電話通話之時間應係於97年11月3 日20時40分許，然查異議
    人所有之遠傳電信門號0000000000號行動電話通聯紀錄中，
    上揭門號於97年11月3 日20時04分06秒許，曾發話至門號00
    00000000號，通話至同日20時04分46秒後；之後有門號0000
    000000號之使用人發話予異議人所使用之上揭門號，通話時
    間為自同日20時42分09秒至同日20時42分14秒許等情，有遠
    傳（雙向）通聯紀錄1 份及本院電話紀錄表1 份附卷可稽，
    足徵異議人於前揭舉發違反道路交通管理事件通知單中所記
    載之違規時間即97年11月3 日20時40分許，並未有以其所有
    之00 00000000 號行動電話，與其他門號進行發話或受話。
    而證人丙○○亦未證述異議人可能係使用其他門號之行動電
    話通話等語，原處分機關亦未提出此部分資料供本院調查，
    是以，尚難僅以證人丙○○所為上述與前揭通聯記錄等未盡
    相符之證詞內容，即遽為異議人確有於97年11月3 日20時40
    分，駕駛車牌號碼JG－5872號自用小客車，行經新竹市○○
    路科學園區大門口時，有汽車駕駛人於行駛道路時，使用手
    持式行動電話通話之違規行為之認定。此外，復查無其他積
    極證據足以證明異議人有原處分機關所認定之前開違規行為
    ，本院自應為對異議人有利之認定。
六、綜上所述，本件並無積極證據足以證明異議人有汽車駕駛人
    於行駛道路時使用手持式行動電話通話之違規行為，則原處
    分機關認定異議人有違反道路交通管理處罰條例第31條之1
    第1 項規定之情事，並依同條例第31條之1 第1 項之規定，
    裁處罰鍰新臺幣3000元，尚有未洽，應認本件異議為有理由
    ，由本院將原處分撤銷，改諭知異議人不罰之裁定，以資適
    法。
據上論斷，應依道路交通案件處理辦法第20條前段，裁定如主文
。
中    華    民    國    98    年    4     月    30    日
                  交通法庭    法  官   楊惠芬
以上正本證明與原本無異。
如不服本裁定，應於裁定送達後5日內向本院提出抗告狀。
中    華    民    國    98    年    4     月    30    日
                              書記官   張懿中


司法院資訊處製作；財團法人民間司法改革基金會備份。
